臺灣高等法院高雄分院民事裁定
111年度抗字第116號
抗  告  人  黃振祥  
相  對  人  楊昭民  
法定代理人  楊啓明  
上列當事人間聲明異議事件，抗告人對於民國111年3月9日臺灣
橋頭地方法院111年度全事聲字第3號所為裁定提起抗告，本院裁
定如下：
    主  文
原裁定廢棄。
相對人於原法院之異議駁回。
聲請及抗告訴訟費用由相對人負擔。
    理  由
一、抗告意旨略以：抗告人於民國110年3月21日與相對人簽訂土
    地買賣契約（下稱系爭買賣契約），以新臺幣（下同）5,40
    1萬元購買高雄市○○區○○段000000000000000000000地號土地
    （下稱系爭土地）。抗告人已於110年3月22日、同年4月9日
    各匯款500萬元至履約專戶，然相對人經催告仍拒不依約履
    行，抗告人遂於同年6月18日以存證信函通知相對人解除系
    爭買賣契約，並請求相對人返還已收受之1,000萬元價金及
    給付1,000萬元作為違約賠償，因訴外人即履約專戶受款行
    中國信託銀行扣除相關費用32,406元後，已於同年7月22日
    退還抗告人9,967,594元，相對人尚應給付抗告人10,032,40
    6元（下稱系爭債權）。因系爭土地為信託財產，依信託法
    第12條規定無法強制執行，相對人名下之投資非上市櫃公司
    股份，在市面上難以轉讓，且相對人已於111年1月5日將其
    名下坐落高雄市苓雅區林泉街房地（下稱林泉街房地）移轉
    登記予他人，相對人之現有資產已不足清償抗告人之系爭債
    權，抗告人自有必要為本件假扣押之聲請，否則日後有不能
    強制執行或甚難執行之虞。原裁定廢棄司法事務官准予假扣
    押之處分而駁回抗告人之聲請，顯有違誤，爰請求予以廢棄
    原裁定，駁回相對人之異議。
二、按債權人聲請假扣押，就假扣押之原因，絲毫未提出能即時
    調查之證據以釋明者，固應駁回其聲請，惟假扣押之原因如
    經釋明而有不足，法院仍得命供擔保以補其釋明之不足，准
    為假扣押，此觀民事訴訟法第526 條第1 項、第2 項之規定
    自明。至所謂假扣押之原因，依同法第523 條第1 項規定，
    係指有日後不能強制執行或甚難執行之虞者而言，並不以債
    務人浪費財產、增加負擔或為不利益處分，致陷於無資力狀
    態，或將財產隱匿，或債務人逃匿無蹤等積極作為為限。祇
    須合於該條項「有日後不能強制執行或甚難執行之虞」之條
    件，即足當之。倘債務人對債權人應給付之金錢或得易為金
    錢請求之債權，經催告後仍斷然堅決拒絕給付，且債務人現
    存之既有財產，已瀕臨成為無資力之情形，或與債權人之債
    權相差懸殊，將無法或不足清償滿足該債權，在一般社會之
    通念上，可認其將來有不能強制執行或甚難執行之虞之情事
    時，亦應涵攝在內。
三、經查：
　㈠抗告人主張兩造簽訂系爭買賣契約後，相對人未依約履行，
    經其以存證信函解除系爭買賣契約，中國信託銀行已退還其
    9,967,594元，相對人尚應給付其10,032,406元等情，業據
    提出系爭買賣契約、房屋交易安全制度專戶收支明細表、抗
    告人存摺明細、存證信函、系爭土地登記謄本為據，應認抗
    告人就本件假扣押之請求已為相當之釋明。
  ㈡抗告人就假扣押之原因，主張：系爭土地為信託財產，依信
    託法規定無法強制執行，相對人復已將林泉街房地移轉登記
    予他人，其名下投資不足以擔保抗告人之系爭債權，有日後
    不能強制執行或甚難執行之虞，有聲請假扣押之必要等情，
    並提出系爭土地及林泉街房地登記謄本為憑。查，依林泉街
    房地最新登記謄本及異動索引（本院卷第33、51、72、113
    頁），顯示相對人於110年6月間收受抗告人通知解除系爭土
    地買賣契約之存證信函未久，旋於同年7月31日出售林泉街
    房地，嗣於111年1月5日辦理所有權移轉登記，致其名下除
    系爭土地外，已無其他不動產登記，堪認相對人有處分資產
    之行為。而系爭土地為信託財產，依信託法第12條第1項前
    段規定，原則上不得強制執行，另依相對人110年度財產所
    得調件明細表所載，相對人名下有投資4筆，價額為4,113,0
    20元（本院卷第30、31頁），亦與系爭債權金額相差懸殊，
    依上開說明，應堪認抗告人對相對人日後有不能強制執行或
    甚難執行之虞之假扣押原因，已為釋明，僅釋明不足，依上
    開規定，自得定相當之擔保准抗告人對相對人之財產為假扣
    押。
　㈢綜上，抗告人已釋明其假扣押之原因，就其日後不能強制執
    行或甚難執行之虞之假扣押原因，已有所釋明，雖其釋明尚
    非完足，但其既陳明願供擔保，法院自得定相當之擔保，以
    補其釋明之不足，命其供擔保後為假扣押。原法院司法事務
    官裁定抗告人以350萬元為相對人擔保後，得對相對人之財
    產在10,032,406元之範圍內予假扣押（110年度司裁全字第2
    27號），核無不合。原裁定廢棄原法院司法事務官所為上開
    裁定，駁回抗告人假扣押之聲請，尚有未洽。抗告意旨指摘
    原裁定不當，聲明廢棄，為有理由，爰將原裁定廢棄，並裁
    定如主文第2項所示。
四、據上論結，本件抗告為有理由，爰裁定如主文。
中　　華　　民　　國　　111 　年　　5 　　月　　25　　日
                            民事第六庭    
                                審判長法  官  魏式璧
                                      法  官  賴文姍
                                      法  官  黃悅璇
以上正本證明與原本無異。
如不服本裁定應於送達後10日內向本院提出再抗告狀（並按他造
當事人之人數附繕本），並繳納再抗告費新臺幣1,000 元。
再為抗告僅得以適用法規顯有錯誤為理由，並應委任律師為代理
人。如委任律師提起抗告者，應一併繳納抗告費。
中　　華　　民　　國　　111 　年　　5 　　月　　25　　日
                                      書記官  黃楠婷
附註：
再抗告人之配偶、三親等內之血親、二親等內之姻親，或再抗告
人為法人、中央或地方機關時，其所屬專任人員具有律師資格並
經法院認適當者，亦得為第三審代理人。
再抗告人或其法定代理人具有律師資格者及前項情形，應於提起再抗告或委任時釋明之。